臺灣高等法院刑事判決　　　　　　　　94年度上易字第1115號
　　上　訴　人　台灣桃園地方法院檢察署檢察官
　　被　　　告　甲○○
上列上訴人因被告竊盜案件，不服台灣桃園地方法院94年度簡上
字第32號，中華民國94年5月16日第一審判決（起訴案號：台灣
桃園地方法院檢察署93年度偵字第10048號），提起上訴，本院
判決如下：
    主  文
上訴駁回。
    理  由
一、聲請簡易判決處刑意旨略以：被告甲○○於民國（下同）92
    年12月1日下午4時許，前往桃園縣中壢市○○路95號「華彩
    通訊行」購買行動電話時，竟意圖為自己不法之所有，趁該
    店負責人張世明忙碌之際，徒手竊取置放於該店櫃檯內之紅
    色A408皇后牌行動電話1支後逃逸。嗣於同年月10日晚間，
    被告甲○○持上開竊得行動電話，前往「華彩通訊行」欲行
    販賣時，為張世明發現並報警查獲，因認被告涉犯刑法第32
    0條第1項之竊盜罪嫌云云。
二、按犯罪事實應依證據認定之，無證據不得認定犯罪事實；又
    不能證明被告犯罪者，應諭知無罪之判決，刑事訴訟法第15
    4條第2項、第301條第1項分別定有明文。次按事實之認定，
    應憑證據，如未能發現相當證據，或證據不足以證明，自不
    能以推測或擬制之方法，為裁判基礎（最高法院40年度台上
    字第86號判例意旨參照）；且認定犯罪事實所憑之證據，雖
    不以直接證據為限，間接證據亦包括在內，然而無論直接證
    據或間接證據，其為訴訟上之證明，須於通常一般之人均不
    致有所懷疑，而得確信其為真實之程度者，始得據為有罪之
    認定，倘其證明尚未達到此一程度，而有合理之懷疑存在而
    無從使事實審法院得有罪之確信時，即應由法院為諭知被告
    無罪之判決（最高法院76年度台上字第4986號判例意旨參照
    ）。
三、公訴人認定被告涉有前開犯嫌，無非以證人即被害人張世明
    於警詢中之指訴、證人張渙光及黃玉坤證稱其等使用的手機
    係向被告借得，暨被告甲○○於警詢中自白等，為其主要論
    據。
四、被告於本院審理時未到庭。惟查被告於原審審理時矢口否認
    有竊取前開手機情事，辯稱：伊雖曾於警詢中承認偷竊手機
    情事，但伊當時是害怕被警察刑求始為不實在的供述，本案
    手機是伊在電動玩具店以新臺幣（下同）1千元向別人買的
    ，不是竊取等語。惟查：
(一)證人張世明所有紅色A408皇后牌手機係於92年12月1日，在
    桃園縣中壢市○○路95號「華彩通訊行」失竊，而失竊當時
    不知是何人偷竊，失竊當天亦不確定被告是否有到過「華彩
    通訊行」等情，業據證人張世明於原審審理時證述明確（見
    原審94年5月2日審判筆錄），已難認定證明本件手機即為被
    告所竊取。
(二)本案雖經由證人張渙光、黃玉坤循線查出被告持有上開手機
    ，惟持有贓物，於一般社會經驗上，可能之原因不止一端，
    故無從以行為人單純持有贓物之事實猜測該行為人取得贓物
    之來源，縱行為人係以竊盜、搶奪、詐欺、拾得遺失物或故
    買、收受贓物等犯罪手段取得該贓物，所涉犯罪構成要件亦
    各不相同，於訴訟上當不能因行為人對其持有之贓物來源交
    待不清或無法於訴訟上確實舉證證明其係如何取得該贓物，
    而任意推定行為人之罪行。是以單以被告持有上開失竊手機
    之事實，尚不能證明證人張世明失竊之手機確係被告行竊所
    得。
(三)證人即被害人張世明於原審證稱：被告於上開手機失竊後即
    於92年12月10日晚間7時許，持上開手機到「華彩通訊行」
    要賣給伊，伊發現該手機是伊店裡失竊，乃將該情形告知被
    告，被告說手機是在別家通訊行買的，伊就拿店裡的存檔資
    料給被告看，並向被告說明手機無法還給被告，被告當場表
    示第二天會再來把事情弄清楚，第二天被告果然來了，還說
    手機是在隔壁的通訊行買的，但是當天該通訊行休息，所以
    無法查證，然後被告就走了，並在附近繞一繞後就離開等語
    （見原審上開審判筆錄）。而衡情被告果真竊取上開手機，
    被告應盡力藏匿贓物，乃竟於92年12月10日晚間持上開手機
    至失竊地點欲行出售，且於證人即被害人張世明告知該手機
    係前開通訊行所失竊之手機後，仍於隔日至「華彩通訊行」
    向證人張世明說明該手機是向其他通訊行購買，豈非有悖常
    情。
(四)被告於警詢中雖自白有竊盜之事實，惟尚乏其他積極證據足
    以補強並擔保前開自白之真實性，自不足作為不利於被告之
    論據。
(五)被告辯稱上開手機係某不詳姓名之人出賣予伊乙節，雖始終
    無法提出該出賣手機之人之真實姓名、地址等年籍資料以供
    調查，惟證人張渙光於原審審理中證述：伊與被告在電動玩
    具店時，有看到被告以1千元代價向他人購買1支紅色的手機
    ，但是款式沒有看清楚等語（見原審94年5月2日審判筆錄）
    。足見被告所辯該手機是向他人購買，不是偷竊的等語，尚
    非無據，自不能單憑被告持有上開手機，即推論被告有竊盜
    之犯行。
五、綜上所述，公訴人所舉證據尚不足證明被告有竊盜之犯行。
    此外，復查無其他積極證據足資證明被告有公訴人所指前開
    犯行，揆諸前揭說明，自屬不能證明被告犯罪。至被告是否
    另涉收故買贓物罪嫌，宜由檢察官另為適當處理。附此敘明
    。
六、原審因予諭知被告無罪之判決，經核尚無違誤。公訴人上訴
    意旨略以：(一)被告在93年6月12日警詢中坦承其於92年12月
    初，在中壢市○市○○路一家手機店買手機，利用該店老闆
    忙碌的機會，竊取本案之手機，並將手機交予黃玉坤使用等
    情，與被害人所供相符，並無不可信之處，原審竟採信被告
    事後翻異且無佐證之詞，與證據法則不符。(二)被告於92年12
    月10日持上開手機至前開被害人負責之店中變賣時遭被害人
    發覺後，隨即逃逸等情，亦經被告自白，核與被害人證述之
    情節相符，倘本件手機非被告所竊取，何以經被害人發覺後
    即逃離現場。(三)證人張渙光證稱：黃玉坤有要求伊，不要告
    訴別人借門號之事等語，衡情該手機倘係依正當管道購買，
    有何不可告人之處，足認被告取得本件手機，來源確有問題
    。(四)被告辯稱伊於警詢時被帶到該警局地下室刑求等情，業
    經證人即製作筆錄之警員劉俊宏於原審證稱：伊詢問被告時
    並未有強暴脅迫之手段，亦未帶被告至該局地下室等語，況
    被告自承除本件案件外，伊不曾到過桃園縣警察局刑警隊製
    作筆錄，何能理解該局所謂「地下室」之意。原審竟採信被
    告臨訟卸責之詞，實屬可議云云。惟查：(一)被告於警詢之自
    白，並不足作為不利於被告之認定，有如前述，且被害人於
    警詢或係指稱前開手機係遭不明竊嫌偷走，或係指稱：伊係
    懷疑被告即為竊取前開手機之人等語（見93年度偵字第1004
    8號偵查卷第14頁背面、第16頁正面），未能明白確認被告
    竊取前開手機，是以被害人之前開證詞，自不能作為被告自
    白之補強證據。(二)被害人於警詢時雖然陳述被告很慌張的跑
    掉等語，然被告係因何而慌張，原因不一，更參酌被害人亦
    不確定被告即是偷竊該店手機之人，自無得以此遽論被告有
    何竊盜之犯行。(三)黃玉坤要求張渙光不要告訴他人有關借門
    號之事，其中原因為何，亦不一而足，由此僅可證被告前開
    手機取得來源不當，不足證明被告有本件竊盜犯行。(四)本件
    被告警詢之自白，不足作為不利被告之論據，即令該項自白
    非遭強暴、脅迫等不正方法而取得，亦與前開事實不符，自
    難採為不利於被告之證據。公訴人上訴意旨，仍執陳詞，指
    摘原判決不當，為無理由，應予駁回。
七、被告經合法傳喚無正當理由不到庭，爰不待其陳述逕行判決
    。
據上論斷，應依刑事訴訟法第368條、第371條，判決如主文。
本案經檢察官呂光華到庭執行職務。
中　　華　　民　　國　　94　　年　　9 　　月　　7 　　日
　　　　　　　　　刑事第二十庭  審判長法　官  陳貽男
　　　　　　　　　　　　　　　　　    法　官  李世貴
　　　　　　　 　 　　　　　　　　　　法　官  高明哲
以上正本證明與原本無異。
不得上訴。
                                      書記官  李垂福
中　　華　　民　　國　　94　　年　　9 　　月　　8 　　日
